臺灣高等法院臺南分院刑事判決　　　　　　 九十一年度上易字第一八三號　Ｃ
　　　自　訴　人　庚　○　○
　　　被　　　告　戊　○　○
　　　被　　　告　丙　○　○
　　　共　　　同
　　　選任辯護人　邱　創　典
右上訴人因被告誹謗案件，不服臺灣嘉義地方法院九十一年度自字第二六號中華民國
九十一年八月十六日第一審判決，提起上訴，本院判決如左：
      主      文
上訴駁回。
      理      由
一、自訴意旨略為：被告戊○○為嘉義縣布袋鎮嘉應廟管理委員會監事，被告丙○○
    為管理委員會委員，自訴人庚○○為管理委員會主任委員，緣於民國（下同）九
    十年十月間，嘉應廟管理委員會決議，將零散之定期存款彙整成一筆，繼續定存
    ，自訴人依決議執行，被告戊○○竟無中生有，向管理委員會常務監事丁○○誣
    指自訴人侵吞公款，被告丙○○亦聞聲附和，在鄉里斐短流長，破壞自訴人名譽
    ，經丁○○查證發覺被告所述均非屬實，並告知二人，詎被告竟仍於布袋鎮大肆
    渲染，散佈自訴人「自行擅用公款五個月，再補足存入」之不實流言，毀損自訴
    人之清譽，因認被告共同連續涉有刑法第三百十條第一項之誹謗罪嫌。自訴人並
    於九十一年十月二十三日追加被告丙○○於九十一年九月底十月初誹謗自訴人庚○○擅用廟裡經費支應自家水電費。
二、本件自訴人庚○○認被告戊○○、丙○○涉有前開誹謗犯行，除其指訴外，並聲
    請傳喚證人即嘉應廟管理委員會常務監事丁○○、總務甲○○、公關組人員蔡茂
    申、委員蔡錦昭、出納蔡美玉、信徒代表蔡忠義、常務委員蔡應祥為證據。訊據
    被告均堅決否認有何誹謗犯行，辯稱：沒有說過這些話等語。
三、按犯罪事實應依證據認定之，無證據不得推定其犯罪事實；又不能證明被告犯罪
    者，應諭知無罪之判決，刑事訴訟法第一百五十四條、第三百零一條第一項分別
    定有明文。經查：
  (一)證人丁○○、甲○○、蔡茂申、蔡美玉、蔡應祥於原審及證人丁○○、己○○、
    乙○○於原審及本院調查中均結證稱沒有親自聽被告說過自訴人侵占公款等語（
    原審卷第四九、五十、五二、七十、七三、七四、七七頁；本院九十一年十月二
    日、十月二十三日訊問筆錄）。雖證人蔡錦昭於原審結證稱於蛇年農曆十二月二
    十三日上午十點左右，在嘉義縣布袋鎮○○街十六之一號路旁，戊○○先開口說
    廟裡帳目不清，主任委員庚○○虧損五百多萬元，半年後才存回去，丙○○也是
    同樣說詞云云（見原審卷第七二頁），惟核與自訴人所稱「自行擅用公款五個月
    ，再補足存入」之指訴有所差異，已難遽信，而前開農曆日期為陽曆之九十一年
    二月四日，當日上午被告戊○○係在嘉義縣大林鎮慈濟醫院大林分院就診，有該
    醫院於當日上午十時二十二分印製之醫療費用收據及就診紀錄各一紙附卷可憑（
    原審卷第一０七頁），查該醫院與布袋鎮相隔有數鄉鎮之遙，被告戊○○顯不可
    能於短時間內分身兩處，益見證人蔡錦昭所言不值採信。
  (二)又證人蔡忠義既僅結證稱今年農曆春節到廟裡拜拜，戊○○曾向其查詢是否知悉
    廟裡的定期存款被解約轉出去之事，但戊○○並未說是何人所為等語（原審卷第
    七五、七六頁），自亦不能證實被告有何誹謗行為。
  (三)依上所述，證人丁○○、甲○○、蔡茂申、蔡美玉、蔡應祥、蔡錦昭、蔡忠義所
    言，均不能證實被告確有自訴人所指之犯行，則被告是否確有自訴意旨所指之犯
    罪事實，即屬不能證明，從而尚不能徒以自訴人之指訴作為論罪科刑之依據，被
    告所辯應值採信。
四、因而原審以自訴人所舉之證據既不足以證明被告犯罪，復查無其他證據證明被告
    確有自訴人所指之犯行，而諭知被告戊○○、丙○○二人均無罪，核無不合。自
    訴人上訴意旨指摘原判決採證不當，為無理由，應予駁回。
五、又自訴人於九十一年十月二十三日追加被告丙○○於九十一年九月底十月初誹謗
    自訴人庚○○擅用廟裡經費支應自家水電費，而認被告丙○○於此部分另涉有誹
    謗罪嫌云云。經查本件自訴案件被告丙○○既經無法證明犯罪，則自訴人庚○○
    此部分追加自訴案件即與上開自訴案件無連續或牽連關係，本院自不併予審理，
    附此明。
據上論斷，應依刑事訴訟法第三百六十八條，判決如主文。
中    華    民    國      九十一      年      十一      月    六        日
                                  臺灣高等法院臺南分院刑事第六庭
          審判長法官  楊    明    章
                                            法官  戴    勝    利
                                            法官  顏    基    典
右正本證明與原本無異。
不得上訴。
                                      法院書記官  呂    嘉    文
中    華    民    國      九十一      年      十一      月     十一     日
